臺灣臺中地方法院小額民事判決
111年度沙小字第398號
原      告  第一產物保險股份有限公司

法定代理人  李正漢  
訴訟代理人  張明堂  
被      告  劉俊逸  

上列當事人間請求侵權行為損害賠償（交通）事件，經本院於民
國111年8月10日言詞辯論終結，判決如下：
    主      文
被告應給付原告新臺幣壹萬壹仟柒佰玖拾玖元，及自民國一一一
年四月八日起至清償日止，按週年利率百分之五計算之利息。
原告其餘之訴駁回。
訴訟費用新臺幣壹仟元，其中新臺幣參佰柒拾元由被告負擔，其
餘新臺幣陸佰參拾元由原告負擔。
本判決原告勝訴部分得假執行。但被告如以新臺幣壹萬壹仟柒佰
玖拾玖元為原告預供擔保後，得免為假執行。　　
　　事實及理由
壹、程序方面：
一、按因侵權行為涉訟者，得由行為地之法院管轄，民事訴訟法
    第15條第1項定有明文。經查，原告主張本件侵權行為地係
    位在臺中市○○區○○路0號東海停車場內，依上開規定，本院
    自有管轄權，合先敘明。
二、被告經合法通知，未於言詞辯論期日到場，核無民事訴訟法
    第386條各款所列情形，爰依原告聲請，由其一造辯論而為
    判決。　　　　
壹、實體方面：
一、原告主張：被告於民國109年12月20日16時許駕駛車牌號碼0
    000-00號自用小客車，在位於臺中市○○區○○路0號東海停車
    場內進行倒車時，不慎碰撞原告所承保訴外人林柔希所有車
    牌號碼000-0000號自用小客貨車（下稱系爭車輛），致系爭
    車輛受損，經送修支出修理費用新臺幣（下同）31,849元（
    包含鈑金費用2,602元、塗裝費用5,827元、零件費用23,420
    元），原告已依保險契約賠付完畢，為此爰依保險法第53條
    及民法第191條之2規定提起本件訴訟等語。並聲明：被告應
    給付原告31,849元及自起訴狀繕本送達被告之翌日（即111
    年4月8日）起至清償日止，按週年利率百分之5計算之利息
    。
二、被告未於言詞辯論期日到場，亦未提出書狀作何聲明或陳述
    以供本院審酌。
三、本院之判斷：
（一）原告主張上開事實，業據其提出與所述相符之行車執照、
      汽車保險計算書、統一發票、鈑噴車作業記錄表、車損照
      片、臺中市政府警察局烏日分局犁份派出所非道路車禍案
      件登記表等影本為證，核與卷附臺中市政府警察局烏日分
      局檢送本件交通事故調查資料，大致相符，而被告經合法
      通知，未於言詞辯論期日到場，亦未提出書狀作何聲明或
      陳述以供審酌，是以，本院依調查證據之結果，堪信原告
      之主張為真正。
（二）按道路，指公路、街道、巷衖、廣場、騎樓、走廊或其他
      供公眾通行之地方，道路交通管理處罰條例第3條第1款定
      有明文。次按汽車倒車時，應顯示倒車燈光或手勢後，謹
      慎緩慢後倒，並應注意其他車輛及行人，道路交通安全規
      則第110條第2款定有明文。查本件交通事故發生地點係位
      於上址停車場，雖非屬道路範圍，然可供停放之車輛出入
      通行，上開道路交通安全規則所揭示駕駛規範，仍得作為
      汽車駕駛人注意義務之判斷依據，故被告駕車自應注意上
      開規定，而被告駕駛車牌號碼0000-00號自用小客車，於
      上開時、地倒車時，因疏未注意其他車輛，而不慎碰撞原
      告所承保訴外人林柔希所有車牌號碼000-0000號自用小客
      貨車（即系爭車輛），被告確有過失至明。
（三）復按因故意或過失，不法侵害他人之權利者，負損害賠償
      責任；汽車、機車或其他非依軌道行駛之動力車輛，在使
      用中加損害於他人者，駕駛人應賠償因此所受之損害，民
      法第184條第1項前段、第191條之2前段分別定有明文。又
      按被保險人因保險人應負保險責任之損失發生，而對於第
      三人有損失賠償請求權者，保險人得於給付賠償金額後，
      代位行使被保險人對於第三人之請求權。但其所請求之數
      額，以不逾賠償金額為限，保險法第53條第1項亦有明定
      。查原告主張其承保訴外人林柔希所有系爭車輛因本件交
      通事故受損，經送修支出修理費用31,849元（包含鈑金費
      用2,602元、塗裝費用5,827元、零件費用23,420元），其
      已依保險契約賠付完畢等情，業據其提出與所述相符之
　　　行車執照、汽車保險計算書、統一發票、鈑噴車作業記錄
      表、車損照片等影本為證，自堪信為真實，足認被告之過
      失行為與系爭車輛受損間，具有相當因果關係，被告應負
      侵權行為之損害賠償責任，而原告既已依保險契約給付被
      保險人即訴外人林柔希賠償金額，自得依保險法第53條規
      定，代位行使訴外人林柔希對被告之侵權行為損害賠償請
      求權。
（四）又按不法毀損他人之物者，應向被害人賠償其物因毀損所
      減少之價額，民法第196條定有明文。而所謂請求賠償物
      被毀損所減少之價額，得以修復費用為估定標準，但以必
      要者為限，例如修理材料以新品換舊品，應予折舊（參見
      最高法院77年度第9次民事庭會議決議）。查系爭車輛經
      送修支出修理費用31,849元，包含鈑金費用2,602元、塗
      裝費用5,827元、零件費用23,420元等情已如前述，其中
      零件部分係以新品替換舊品，自應扣除折舊部分。且依行
      政院所頒「固定資產耐用年數表」及「固定資產折舊率表
      」之規定，小客車之耐用年數為5年，及依定率遞減法每
      年折舊千分之369，以及依卷附系爭車輛之行車執照記載
      出廠時間為105年10月，迄至109年12月20日本件交通事故
      發生日止，其使用期間為4年2月又5日（參照民法第124條
      規定意旨推定出廠日期為15日，及依民法第121條第2項前
      段規定期間不以月之始日起算者，以最後之月與起算日相
      當日之前1日為期間之末日，以及依「營利事業所得稅查
      核準則」第95條第6項規定「固定資產提列折舊採用定率
      遞減法，以1年為計算單位，其使用期間未滿1年者，按實
      際使用之月數相當於全年之比例計算之，不滿1月者，以
      月計」），準此，以系爭車輛之使用期間4年3月計算，並
      扣除折舊額後，原告得請求零件費用為3,370元（計算式
      ：第1年折舊額23420×0.369＝8641.98，00000－0000＝14778
      ，第2年折舊額14778×0.369＝5453.08，00000－0000＝9325
      ，第3年折舊額9325×0.369＝3440.92，0000－0000＝5884，
      第4年折舊額5884×0.369＝2171.19，0000－0000＝3713，第5
      年折舊額3713×0.369×3/12＝342.52，0000－000＝3370，小
      數點以下四捨五入），再加計鈑金費用2,602元、塗裝費
      用5,827元，是以，系爭車輛之修復必要費用合計11,799
      元。
（五）另按給付有確定期限者，債務人自期限屆滿時起，負遲延
      責任；給付無確定期限者，債務人於債權人得請求給付時
      ，經其催告而未為給付，自受催告時起，負遲延責任。其
      經債權人起訴而送達訴狀，或依督促程序送達支付命令，
      或為其他相類之行為者，與催告有同一之效力，民法第22
      9條第1項、第2項分別定有明文。又按遲延之債務，以支
      付金錢為標的者，債權人得請求依法定利率計算之遲延利
      息。但約定利率較高者，仍從其約定利率；應付利息之債
      務，其利率未經約定，亦無法律可據者，週年利率為百分
      之5，民法第233條第1項、第203條亦分別明定。查本件原
      告對被告之侵權行為損害賠償債權，核屬無確定期限之給
      付，既經原告提起本件民事訴訟，且起訴狀繕本業於111
      年4月7日合法送達被告，有送達證書在卷可佐，則被告迄
      未給付，應負遲延責任，是以，原告請求自起訴狀繕本送
      達被告之翌日即111年4月8日起至清償日止，按週年利率
      百分之5計算之法定遲延利息，核無不合，應予准許。
（六）從而，原告依據保險代位及侵權行為之法律關係，請求被
      告給付11,799元及自起訴狀繕本送達被告之翌日（即111
      年4月8日）起至清償日止，按週年利率百分之5計算之利
      息，為有理由，應予准許，至逾此部分之請求，則屬無據
      ，應予駁回。
四、本件原告勝訴部分，依民事訴訟法第436條之20規定，應依
    職權宣告假執行。另依民事訴訟法第436條之23、第436條、
    第392條第2項規定，依職權酌定相當之擔保金額，宣告被告
    預供擔保而免為假執行。
五、本件依民事訴訟法第79條、第436條之19條第1項規定，確定
    其訴訟費用額為第一審裁判費1,000元，應由被告負擔100分
    之37即370元，其餘100分之63即630元則由原告負擔。
中    華    民    國   111    年    8    月     24    日
                  沙鹿簡易庭  法  官  賴秀雯
以上正本係照原本作成。
如不服本判決，應於送達後20日內，以判決違背法令為理由，向
本院提出上訴狀並表明上訴理由（上訴理由應表明一、原判決所
違背之法令及其具體內容；二、依訴訟資料可認為原判決有違背
法令之具體事實），如於本判決宣示後送達前提起上訴者，應於
判決送達後20日內補提上訴理由書（須附繕本）。如委任律師提
起上訴者，應一併繳納上訴審裁判費。
中    華    民    國   111    年    8    月    24    日
                              書記官  陳任鈞